台灣基隆地方法院刑事判決　　　　　　　　　　　　　　九十年度訴字第五三四號
　　公　訴　人　臺灣基隆地方法院檢察署檢察官
　　被　　　告　丙○○
　　　　　　　　甲○○
右列被告因違反懲治走私條例案件，經檢察官提起公訴（九十年度偵字第九八二號）
，本院判決如左：
    主  文
丙○○共同私運管制物品進口逾公告數額，處有期徒刑捌月，緩刑伍年。
甲○○共同私運管制物品進口逾公告數額，處有期徒刑伍月，緩刑參年。
扣案之未稅洋煙品牌為「ＭＩＬＤ  ＳＥＶＥＮ」貳拾萬貳仟捌佰包、品牌為「ＳＥ
ＶＥＮ  ＳＴＡＲＳ」柒仟伍佰包、品牌為「ＤＡＶＩＤＯＦＦ」參萬伍仟柒佰包、
大陸酒板橋醇拾壹瓶均沒收。
    事  實
一、丙○○、甲○○、乙○○（本院另為判決確定）與綽號「阿文」之真實姓名不詳
    成年男子基於共同走私未稅洋煙及大陸酒之犯意聯絡，因丙○○擔任「長順號」
    漁船船長，知悉漁船內設密艙可藏放走私物品，更在船身右側設有暗門一處，供
    密艙內物品出貨之用，因此即由丙○○先於民國九十年二月一日向不知情之許森
    盛租用門牌號碼為台北縣萬里鄉○○村○○路九號面向野柳港之房屋一間後，即
    在屋內通往野柳港之排水地道中裝設鐵製滾輪，以利「長順號」漁船載運私貨返
    回野柳港後，得自船身暗門出貨至排水地道運抵上址屋內，待安排妥當後，九十
    年二月二十日十六時二十五分許，由丙○○擔任船長、甲○○、乙○○擔任船員
    ，一同駕駛「長順號」漁船自野柳港安檢站報關出海，在海上捕撈些許螃蟹以障
    安檢人員耳目後，同年月二十二日十五時許，丙○○、乙○○、甲○○將「長順
    號」漁船駛至北緯二十六度０分，東經一百二十一度三十五分之公海處，自一艘
    不知名之大陸漁船處接運未稅之洋煙品牌為「ＭＩＬＤ  ＳＥＶＥＮ」二十萬二
    千八百包、品牌為「ＳＥＶＥＮ  ＳＴＡＲＳ」七千五百包、品牌為「ＤＡＶＩ
    ＤＯＦＦ」三萬五千七百包、大陸酒板橋醇十一瓶，將之藏放在「長順號」漁船
    密艙中，同年月二十五日凌晨零時十五分許，丙○○、乙○○、甲○○三人一同
    駕駛「長順號」漁船向野柳漁港安檢站報關進港，而將上揭未稅洋煙及大陸酒私
    運進口。嗣九十年二月二十五日十六時三十分許，為行政院海岸巡防署海洋巡防
    總局第一海巡隊、偵防查緝隊、行政院海岸巡防署海岸巡防總局桃園機動查緝隊
    、基隆機動查緝隊、北部地區第一岸巡總隊第十四分隊、內政部警政署警察局偵
    一隊、台北縣警察局金山分局等單位員警共同查獲，並扣得乙○○、丙○○、甲○○、綽號「阿文」之人共同私運進口之洋煙品牌為「ＭＩＬＤ  ＳＥＶＥＮ」
    二十萬二千八百包、品牌為「ＳＥＶＥＮ  ＳＴＡＲＳ」七千五百包、品牌為「
    ＤＡＶＩＤＯＦＦ」三萬五千七百包、大陸酒板橋醇十一瓶，完稅價格為新台幣
    （下同）三百八十四萬九千五百二十九元。
二、案經行政院海岸巡防署海洋巡防總局第一海巡隊移送台灣基隆地方法院檢察署檢
    察官偵查起訴。
    理  由
一、訊據被告丙○○、甲○○固對於載運本件扣案管制物品進入臺灣地區為警查獲未
    與爭執，惟莊明松辯稱出海前並未計畫要走私管制物品，被告甲○○則辯稱：其
    出海係為捕魚，不知道要裝載管制物品，且漁船一返回臺灣其即已返回高雄奔喪
    。經查：被告莊明松為船長其於警訊中已供述，其於出海前已知悉欲私運管制物
    品進入臺灣地區，且衡諸常情，大海遼闊若非事先約定會合之時間及地點根本無
    法將管制物品順利接運，又管制物品一旦進入臺灣地區為防止被檢警查獲，必定
    事先安排接運之人員及交通工具，因此被告莊明松要無可能於出海前對於要私運
    管制物品進入臺灣地區毫不知情，並被告莊明松亦於出海前事先租賃港口邊之房
    舍並改裝地道，此有證人許森盛之證言，及租賃契約書一份在卷可參，復共犯乙○○、甲○○均供述接運管制物品過程均係被告丙○○與不知名之船舶接洽，因
    此被告莊明松不僅事先知情且係主要負責規劃本件走私過程之人。另走私管制物
    品進入臺灣地區，因屬違法犯行，如果參與走私犯行之人未能事先談妥犯罪計畫
    及約定分配犯罪所得，則於運送管制物品過程恐將產生參與者彼此間無法協調滋
    生糾紛，而導致知悉犯罪過程者將管制物品進入臺灣地區之方式時間預先洩漏情
    形時，走私之管制物品即易遭檢警查獲，走私集團將無法藉此獲得不法利益，因
    此走私集團間於共犯間應該事先均有完整之犯罪過程謀議及約定，而一同出海載
    運管制物品之船員是否能夠同意並一致參與私運犯行乃為私運犯行能否成功之條
    件，因此被告莊明松邀約船員甲○○一起上船從事私運犯行時，要無可能不告知
    船員所欲從事行為係私運管制物品進口而非捕魚，因此甲○○辯稱事先並不知情
    要私運管制物品進口，顯與常情不合，要無可採，被告甲○○應係知悉本次出海
    之目的，而參與犯行，並一旦管制物品載運進入臺灣地區即已成立犯罪，為警查
    獲時，不在現場，與成立犯罪與否並無關連。復且有搜索扣押筆錄一份、扣押清
    單一份、長順號漁船資料一份、機漁船（含船員）進出港檢查表一份、查獲物品
    漁船等之照片十八張、船員證三份、租賃契約書一份在卷可參，被告等確實私運
    管制物品進入臺灣地區。並扣案之未貼專賣憑證洋菸、大陸酒之完稅價格總額已
    達三百八十四萬九千五百二十九元，有財政部基隆關稅局九十年三月十六日基普
    緝字第九０一０一六六八號函在卷可按，顯已逾行政院八十八年四月十四日公布
    被告行為時有效之「懲治走私條例公告管制物品項目及其數額」中丙項所定之項
    目及十萬元管制數額，而被告等私運上開逾公告數額之洋菸、大陸酒進入台北縣
    萬里鄉野柳漁港內經遭查獲，進入台灣地區自屬既遂，是被告等私運管制物品進
    口逾公告數額之事證已至為明確，犯行可堪認定。
二、
（一）按懲治走私條例第二條第一項私運管制物品進口、出口逾公告數額者，原規定
      「處七年以下有期徒刑，得併科新台幣二十萬元以下罰金」，業於九十一年六
      月二十六日修正公布施行提高法定刑度為「處七年以下有期徒刑，得併科新台
      幣三百萬元以下罰金」，行為人犯罪後法律已變更，依刑法第二條第一項前段
      及但書之規定，應適用最有利被告之法定刑度較低之舊法處罰。另按同條第四
      項規定「第一項所稱管制物品及其數額，由行政院公告之」，行政院據此於七
      十九年三月三十日公告「管制物品項目及其數額」，其中丙類管制進口項目包
      括一次私運外國菸、酒、彩券及匪偽物品之一項或數項，其總額由海關照緝獲
      時之完稅價格計算，超過十萬元者（外幣按當時辦理外匯銀行買進價格折算）
      ，其私運一項或數項，其總額由海關比照緝獲時之完稅價格計算，超過十萬元
      或重量達一千公斤者，以管制進出口物品論。雖前揭公告之丙項管制進口物品
      之匪偽物品、洋煙分別於九十年十一月二十九日、九十一年一月一日公告刪除
      ，然按犯私運管制物品進口逾公告數額者，如於行為後裁判時，該私運進口之
      物品，又經行政院依懲治走私條例第二條第三項（舊）重行公告，不列入管制
      物品之內，乃是行政上適應當時情形所為之事實上變更，並非刑罰法律有所變
      更，自不得據為廢止刑罰之認定而諭知免訴（六十五年度台上字第二四七四號
      判例要旨參照），因之，本件走私之大陸酒及洋煙列為管制物品之公告，雖經
      嗣後刪除，此部分並非法律變更，故無刑法第二條之適用，合先敘明。
（二）查被告丙○○、甲○○私運逾公告管制數額之洋菸、大陸酒進入台灣地區之行
      為，係犯懲治走私條例第二條第一項之私運管制物品進口逾公告數額罪。且被
      告丙○○、甲○○、與乙○○、綽號「阿文」之成年男子間有犯意聯絡與行為
      分擔，均應論以共同正犯。審酌被告丙○○為本件走私犯行之主要策劃人，犯
      罪情節較為嚴重，被告甲○○並無前科，且其並非主要策劃之人，犯罪情節較
      為輕微，及衡量本件私運洋煙、大陸酒之數量等一切情狀，分別量處如主文所
      示之刑，以示儆懲。再被告丙○○前雖於八十四年間因違反槍砲彈藥刀械管制
      條例案件，經臺灣高雄地方法院判處有期徒刑五月及拘役三十日確定，於八十
      五年一月十五日易科罰金執行完畢，其於該執行完畢五年內並未再受其他有期
      徒刑之宣告，被告甲○○未曾受有期徒刑以上刑之宣告，以上均有台灣基隆地
      方法院檢察署刑案資料查註紀錄表及本院被告全國前案紀錄表各一紙附卷可憑
      ，其等經本次起訴審判後，當能知所警惕，信無再犯之虞，本院認所宣告之刑
      以暫不執行為適當，丙○○部分諭知緩刑五年，甲○○部分諭知緩刑三年，以
      啟自新。扣案之未貼專賣憑證之洋煙品牌為「ＭＩＬＤ  ＳＥＶＥＮ」二十萬
      二千八百包、品牌為「ＳＥＶＥＮ  ＳＴＡＲＳ」七千五百包、品牌為「ＤＡ
      ＶＩＤＯＦＦ」三萬五千七百包、大陸酒板橋醇十一瓶，均係共同正犯即綽號
      「阿文」之男子所有，且係被告與其他共犯共同私運管制物品進品犯罪所得之
      物，仍應依刑法第三十八條第一項第三款宣告沒收。
三、據上論斷，應依刑事訴訟法第二百九十九條第一項前段、修正前懲治走私條例第
    二條第一項、第十一條、刑法第二條第一項但書、第二十八條、第七十四條第一
    、二款、第三十八條第一項第三款，判決如主文。
本案經檢察官李辛茹到庭執行職務。
中      華民      國    九十一    年      八    月      二十      日
                                        台灣基隆地方法院刑事第二庭
                                              法  官    王  翠  芬
右正本證明與原本無異。
對於本件判決如有不服，應於收受送達後十日內，向本院提出上訴書狀，上訴於臺灣
高等法院，並按他造當事人之人數附具繕本。
                                              書記官    明  祖  斌
中      華      民      國    九十一    年      八    月      二十二    日
附錄論罪法條
修正前懲治走私條例第二條第一項：
私運管制物品進口、出口逾公告數額者，處七年以下有期徒刑，得併科新台幣二十萬
元以下罰金。
